【裁判字號】    89,訴緝,17
【裁判日期】    891025
【裁判案由】    偽造文書等
【裁判全文】
臺灣臺南地方法院刑事判決                          八十九年度訴緝字第一七號
    公  訴  人  臺灣臺南地方法院檢察署檢察官
    被      告  丙○○
右列被告因偽造文書等案件，經檢察官提起公訴（八十七年度偵字第一○四一六號）
，及移送併案審理（八十七年度偵字第九九八五號），本院判決如左：
    主  文
丙○○連續行使偽造私文書，足以生損害於他人，處有期徒刑陸月。
如附表所示之「乙○○」之署押共伍枚及「乙○○」之印文共貳枚均沒收之。
    事  實
一、丙○○與乙○○原為均任職於環保局之同事關係，其基於意圖為自己不法之所有
    之概括犯意，並基於行使偽造私文書之概括犯意，（一）先趁因代乙○○辦理信
    用貸款事宜之機會而取得乙○○之身分證影本後，明知未獲乙○○同意或授權代
    為向荷蘭銀行申領信用卡，竟於民國八十六年十二月間前往荷蘭銀行，以乙○○
    之名申請信用卡，而於申請書上偽造乙○○之署押及填寫相關資料，以偽造完成
    該申請書之私文書，致生損害於乙○○，並持前開申請書及乙○○之身分證影本
    以行使而向荷蘭銀行申請信用卡，使該銀行陷於錯誤，而核發卡號為00000
    00000號之信用卡予丙○○。丙○○取得上開信用卡後，即分別於八十七年
    一月十五日至典寶銀樓、於八十七年二月六日及十二日至金宏大銀樓，持上開信
    用卡向前開特約商店刷卡消費，以在簽帳單上連續偽簽乙○○之署名，而偽造簽
    帳單，再持向各該商店購物消費之方式購買物品，致使上開特約商店店員陷於錯
    誤而分別交付價值一萬零五百八十元、二萬八千九百元及二萬一千九百二十八元
    之商品予丙○○，足生損害於前開商店及乙○○，嗣因丙○○未給付前揭刷卡款
    項，經荷蘭銀行通知乙○○繳款，乙○○始知上情。（二）丙○○繼而延續前開
    犯意，於八十七年五月二十一日，佯以動產擔保交易法附條件買賣之規定，以分
    期付款方式向臺灣通用傳動機械股份有限公司（以下簡稱臺灣通用公司）公司購
    買GMT OPEL廠牌、車牌號碼為Ｄ３—六一四二號之自小客車一輛而為動產擔保交
    易之債務人，雙方約定分期價款總價金為新臺幣（下同）六十二萬二千九百七十
    二元，自八十七年六月二十一日起至九十一年五月二十一日止分四十八期給付，
    每期繳納款項為一萬一千六百八十九元，而在買受人未繳清全部價款前，出賣人
    仍保有標的物所有權，買受人僅得以善良管理人之注意義務占有使用，且需將標
    的物即車輛存放在臺南縣永康市○○路二百七十七巷二十二弄三號處。詎丙○○
    為取信臺灣通用公司，明知乙○○並未同意擔任連帶保證人，竟先託不知名之不
    詳人士偽刻乙○○之印章後，在買賣契約書及本票上均偽造乙○○之署押、及蓋
    用所偽刻之乙○○印章，使乙○○成為連帶保證人，而偽造完成該契約書及本票
    ，並持該契約書及本票向臺灣通用公司表明乙○○為連帶保證人而行使，致使臺
    灣通用公司不疑有詐，陷於錯誤而交付前揭自小客車，足生損害於乙○○及臺灣
    通用公司。而丙○○在取得前開自小客車後，即意圖為自己不法之利益，僅繳納
    一期分期款項後即拒不付款，且將標的物遷移至其他處所而未告知臺灣通用公司
    ，致臺灣通用公司追索無著，足生損害於臺灣通用公司。
二、案經臺灣通用公司訴由臺灣臺南地方法院檢察署檢察官偵查起訴，及移送併案審
    理。
    理  由
一、訊據被告丙○○固對於右揭時地以告訴人乙○○之名義向荷蘭銀行申請前開信用
    卡後，持之使用，並簽署乙○○之署押於簽帳單上而獲各商店交付上開價值之商
    品，暨以告訴人乙○○之名義為連帶保證人而向告訴人臺灣通用公司以附條件買
    賣方式買受前揭自小客車，僅繳納一期款項即未付款等情供承不諱，惟矢口否認
    有何詐欺及偽造文書犯行，辯稱：當時伊是幫乙○○向美國銀行辦理信用貸款，
    同時也要辦理信用卡，但因信用卡不能辦理，伊就跟他說那辦理別家好了，並說
    辦下來就給伊用，當時他都說好，不過伊是在辦完荷蘭銀行信用卡後才跟他說已
    向荷蘭銀行申請這件事。乙○○事後告訴伊，是因伊未在環保局工作，他會擔心
    ，才來告伊。至於買車部分，當時伊也先向乙○○提過，他說你自己去辦就好了
    ，後來簽契約時簽他的名字，並未跟他說，因為想說他都說叫伊自己去處理云云
    。經查被告於右揭時地偽造告訴人乙○○之署押而向荷蘭銀行申領得信用卡後，
    持以刷卡，並在簽帳單上偽造告訴人乙○○之署名而獲交付財物；又以如事實欄
    所述之條件向告訴人臺灣通用公司購買上揭自小客車一輛，並未獲告訴人乙○○
    同意或授權即以其為連帶保證人，嗣並僅繳納一期款項後即拒不繳納，車子失竊
    後亦未通知告訴人臺灣通用公司等情，業據告訴人乙○○於偵審時及告訴代理人
    葉建麟於偵訊時指訴綦詳，並為被告所不否認確以告訴人乙○○之名義申請信用
    卡及持以消費，暨以其為連帶保證人而購買自小客車，僅繳納一期款項之事實，
    且有荷蘭銀行於八十九年五月二十六日以（風管）荷銀（信）字第八九○五○○
    七號函送之信用卡申請書、帳單明細表等資料，及附條件買賣契約書、動產擔保
    交易附條件買賣設定登記申請書、本票、經濟部公司執照、臺北市政府營利事業
    登記證各一份在卷可稽。被告雖以上揭情詞置辯，然告訴人乙○○是直到荷蘭銀
    行及臺灣通用公司通知，方知上情等情，已為告訴人乙○○陳稱在卷，雖被告供
    稱：告訴人乙○○知道要買車的事云云，然被告甫遭緝獲後於本院審理時已自承
    ：乙○○沒有跟伊去，是伊要買車子，簽約後才跟乙○○說，他說不要，叫伊去
    把資料拿回來，伊說已辦好，怎麼弄，乙○○說不管，伊去跟業務員說，業務員
    說車子都交了，如要撤銷要繳違約金，所以後來就沒有撤銷契約了。伊回來有跟
    乙○○說，他說不管，他不要當保證人等語明確，足見被告於向臺灣通用公司訂
    購前揭車輛時，並未獲乙○○同意、授權或與之達成合意，卻猶仍以乙○○名義
    擔任連帶保證人，而於契約書及本票上偽簽乙○○之署押後持以行使，致臺灣通
    用公司陷於錯誤，誤以為乙○○已願意承擔連帶保證責任，而將上揭車輛以如事
    實欄所述條件賣予被告，被告所為顯屬構成行使偽造私文書及詐欺犯行，至為明
    灼。雖告訴人乙○○嗣於本院審理時陳稱：當時被告有跟伊說要買車，要伊作保
    證人，伊有說好。伊是想說，要做擔保一定會叫伊去對保，不過都沒有去等語（
    見本院八十九年三月三十一日審理筆錄），然斯時被告已與告訴人乙○○達成民
    事和解，有和解書一份在卷足按，則告訴人是否因此迴護被告方陳稱上開等語，
    已不無可疑。且縱認被告於買車之際已獲告訴人乙○○同意擔任連帶保證人，然
    車輛型式及種類繁多，價格也因此相去甚遠，而依一般生活經驗連帶保證人常被
    要求自願放棄先訴抗辯權導致所負擔之責任如同債務人之情形下，應認告訴人乙○○之真意僅是原則上願意考量擔任連帶保證人，詳情仍需於對保時視具體狀況
    而定。然被告卻於買車時捨通知告訴人乙○○而不為，反擅自以其名義擔任連帶
    保證人，自難謂其已獲告訴人乙○○之同意或授權至明。又查，被告於案發時係
    本替告訴人乙○○向美國銀行辦理信用貸款，同時辦理信用卡，後來未獲美國銀
    行核發信用卡，然被告卻在未告知告訴人乙○○之情況下以其名義向荷蘭銀行辦
    理信用卡，並於獲核發後供己私用等情，已據告訴人乙○○陳述甚詳，被告復無
    法提供具體證據資料供本院調查以實其所辯確已獲乙○○同意而辦理信用卡一節
    ，復參以信用卡乃屬發卡銀行所核發，而允許持卡人在一定額度內先行簽帳，並
    由發卡銀行先代為付款予特約商店，持卡人再於特定時間內付款予發卡銀行之一
    種支付工具，則謂告訴人乙○○會在並未明確知悉被告究竟會向何家銀行申請、
    額度為何、付款條件等細節之情況下，概括授權被告可任意以其名義向任何一家
    銀行申請信用卡，並於申請後供其使用，且毫不問及刷卡及額度金額為何及將來
    如何清償等情，顯屬有違情理之常，自難認被告所辯當時告訴人乙○○確實同意
    以其名義辦理信用卡等語可採。再查，被告僅向臺灣通用公司繳納一期車輛分期
    款項後即未再付款，亦為被告所不否認，則被告既明知其未按期繳納分期款，告
    訴人臺灣通用公司必定加以找尋，猶未主動和其聯絡或告知車輛所在，自難謂其
    無不法所有之意圖且將車輛遷移之犯行。是以被告所辯均無非事後卸責之詞，而
    被告所為亦已足生損害於告訴人乙○○及臺灣通用公司，本件事證已臻明確，被
    告上開犯行應堪認定。
二、核被告丙○○行使偽造私文書，足以生損害於告訴人乙○○及臺灣通用公司，所
    為係犯刑法第二百十六條、第二百十條之行使偽造私文書罪；又意圖為自己不法
    之所有，偽以告訴人乙○○為連帶保證人之詐術向臺灣通用公司行詐而購買上揭
    車輛，並偽以乙○○之名義申請信用卡後持以簽帳並偽簽乙○○之署押而使用，
    其所為係犯刑法第三百三十九條第一項之詐欺取財罪。又被告僅繳付一期分期款
    項後即未再繳納，又將車輛遷移他處，其所為係犯動產擔保交易法第三十八條之
    罪。被告委託不知情之不詳人士偽造告訴人乙○○之印章，為間接正犯。又被告
    偽造印章之行為屬偽造私文書之階段行為，其偽造私文書之低度行為亦為行使之
    高度行為所吸收，均不復另論。又被告多次行使偽造私文書罪及詐欺取財罪間，
    均時間緊接，犯罪構成要件相同，顯均係基於概括之犯意反覆為之，應各依連續
    犯之規定論以一罪並加重其刑。其所犯上開行使偽造私文書、詐欺取財及動產擔
    保交易法第三十八條三罪間，有方法結果之牽連關係，為牽連犯，應從一重之行
    使偽造私文書罪處斷。又移送併辦意旨（八十七年度偵字第九六五九號）認被告
    尚偽以告訴人甲○○之名義向大眾商業銀行股份有限公司申請信用卡後持之刷卡
    使用，而在簽帳單上偽簽甲○○之署押，亦犯有刑法行使偽造私文書罪及詐欺取
    財罪等語，惟被告堅決否認上揭犯行，辯稱：當時和甲○○是同事，伊幫他們一
    起辦理信用卡，辦理時有跟甲○○說辦下來後給伊用，他說好等語，且觀被告代
    甲○○申請上揭信用卡之時間為八十五年五月間，之後獲核發信用卡後持以簽帳
    消費，最後一次簽帳消費時間係八十五年五月二十九日，有大眾商業銀行股份有
    限公司於八十九年四月十九日所陳送之資料在卷可憑，是上開行為時間已距被告
    連續為本件犯行之八十六年十二月間及八十七年五月間至少相隔一年七月餘，且
    本件被告係趁替告訴人乙○○向美國銀行辦理信用貸款之便，取得告訴人乙○○
    之身分證影本後，即連續偽以乙○○之名義申請信用卡供己使用，及以乙○○之
    名義擔任連帶保證人等情，已如前述，而上開移送併辦案件之告訴人為甲○○，
    移送併辦意旨所認行為時間又距本件犯行相隔一年七月餘，且被告又否認移送併
    辦部分之犯行之情況下，自難認該案件與本件有何基於概括犯意而為之，本院自
    不得審理，爰應退回公訴人另行偵查，併此敘明。爰審酌被告犯罪之動機、目的
    、手段、所生危害、與被害人關係、所得利益、僅繳付一期分期款、經通緝到案
    及犯後雖已與告訴人乙○○及臺灣通用公司達成和解，有和解書二份在卷足憑，
    然仍飾詞辯解等一切情狀，量處如主文所示之刑，以資懲儆。又被告分別於八十
    七年一月十五日至典寶銀樓、於八十七年二月六日及十二日至金宏大銀樓，持上
    開信用卡所刷卡消費之簽帳單上所偽簽乙○○之署押共三枚；及前開臺灣通用公
    司買賣契約書及本票上之乙○○之署押各一枚暨印文各一枚，不問屬於被告與否
    ，應依法宣告沒收之。又被告委託不知情之不詳人士所偽造告訴人乙○○之印章
    一顆，因未扣案，且該印章既係供被告偽以告訴人乙○○為連帶保證人，而蓋用
    於契約書上所使用，應認於該契約訂立後，該印章應已滅失，爰不與宣告沒收之
    。又被告以告訴人乙○○之名義所申請之前揭卡號0000000000號信用
    卡一張，亦未扣案，且被告最後一次刷卡消費日期為八十七年二月十二日，之後
    即未再使用，而該信用卡應已因未付清帳款而遭停用，是以應認該信用卡已因無
    法使用而滅失，爰亦不與宣告沒收之，併此敘明。
據上論斷，應依刑事訴訟法第二百九十九條第一項前段，動產擔保交易法第三十八條
，刑法第十一條前段、第五十六條、第二百十條、第二百十六條、第三百三十九條第
一項、第五十五條、第二百十九條，罰金罰鍰提高標準條例第一條前段，判決如主文
。
中    華    民    國      八十九    年      十        月      二十五    日
              臺灣臺南地方法院刑事第四庭
                                  法      官  楊  惠  芬
右正本證明與原本無異。
如不服本判決，應於送達後十日內向本院提出上訴狀。
                                  書  記  官  陳  俊  元
中    華    民    國      八十九    年      十        月      二十六    日
附表：應沒收之署押及印文
┌──┬────┬────┬─────────┬───────┬────┐
│編號│行為時間│行為地點│刷卡金額（新臺幣）│偽簽署押及偽造│備    註│
│    │        │        │                  │印文          │        │
├──┼────┼────┼─────────┼───────┼────┤
│一  │87.01.15│典寶銀樓│一萬零五百八十元  │於簽帳單上偽簽│持卡號四│
│    │        │        │                  │乙○○之署押一│四二三五│
│    │        │        │                  │枚            │五○○○│
│    │        │        │                  │              │一號信用│
│    │        │        │                  │              │卡消費  │
├──┼────┼────┼─────────┼───────┼────┤
│二  │87.02.06│金宏大銀│二萬八千九百元    │仝右          │仝右    │
│    │        │樓      │                  │              │        │
├──┼────┼────┼─────────┼───────┼────┤
│三  │87.02.12│仝右    │二萬一千九百二十  │仝右          │仝右    │
│    │        │        │八元              │              │        │
├──┼────┼────┼─────────┼───────┼────┤
│四  │87.05.21│臺灣通用│                  │於契約書上及本│購車時以│
│    │        │公司    │                  │票上偽簽乙○○│乙○○任│
│    │        │        │                  │之署押各一枚及│連帶保證│
│    │    │        │                  │蓋用印文各一個│人      │
└──┴────┴────┴─────────┴───────┴────┘
附錄本案論罪科刑法條全文：
刑法第二百十條：
偽造、變造私文書，足以生損害於公眾或他人者，處五年以下有期徒刑。
刑法第二百十六條：
行使第二百十條至第二百十五條之文書者，依偽造、變造文書或登載不實事項或使登
載不實事項之規定處斷。
刑法第三百三十九條第一項：
意圖為自己或第三人不法之所有，以詐術使人將本人或第三人之物交付者，處五年以
下有期徒刑、拘役或科或併科一千元以下罰金。
動產擔保交易法第三十八條：
動產擔保交易之債務人，意圖不法之利益，將標的物遷移、出賣、出質、移轉、抵押
或為其他處分，致生損害於債權人者，處三年以下有期徒刑、拘役或科或併科六千元
以下之罰金。


司法院資訊處製作；財團法人民間司法改革基金會備份。
